臺灣高等法院刑事判決　　　　　　　94年度上更(一)字第65號
　　上　訴　人　臺灣板橋地方法院檢察署檢察官
　　被　　　告　乙○○
上列上訴人因被告竊盜案件，不服臺灣板橋地方法院92年度訴字
第922號，中華民國92年8月20日第一審判決（起訴案號：臺灣板
橋地方法院檢察署91年度偵字第23174號、92年度偵字第957號、
第2842號、第3027號、第3305號、第3527號、第4489號、第5522
號），提起上訴，判決後，經最高法院非常上訴撤銷發回更審，
本院判決如下：
    主      文
原判決關於乙○○被訴幫助竊盜無罪部分撤銷。
乙○○幫助共同毀壞門扇攜帶兇器竊盜，處有期徒刑伍月，如易
科罰金，以參佰元折算壹日。
    事      實
一、乙○○明知饒德沐（原審判處有期徒刑三年確定）、甲○○
    （另案由臺灣桃園地方法院審理）意圖持金屬製可供兇器使
    用之螺絲起子、尖嘴夾、扳手，以毀壞門扇之方法前往臺北
    縣鶯歌鎮○○路38之6號周泰立經營之堯富精密公司竊取財
    物，惟因不熟悉當地路況，竟基於幫助饒德沐、甲○○實施
    竊盜行為之意思，於民國（下同）90年10月14日夜間，駕駛
    車輛引導饒德沐、甲○○前往周泰立所經營於夜間無人居住
    之堯富精密公司，而幫助饒德沐、甲○○共同持金屬製可供
    兇器使用之螺絲起子、尖嘴夾、扳手，毀壞該公司建築物後
    門，入內竊取電腦三台、螢幕一台、光碟機三台、光碟對拷
    機一台、數位讀卡機USB介面二台、數位相機一台、雷射印
    表機一台、音響一台、硬碟二台、三D軟體一個、二D軟體一
    個、數據機一台、空氣清淨機一台，乙○○則於引導饒德沐
    、甲○○抵達堯富精密公司後即離去（乙○○另犯偽造文書
    部分，業經原審判處有期徒刑五月確定在案）。
二、案經內政部警政署刑事警察局移送臺灣板橋地方法院檢察署
    檢察官偵查起訴。
    理      由
一、訊據被告乙○○雖坦承伊曾駕車為甲○○及與饒德沐帶路，
    抵達路口後伊即離開，但辯稱：當時甲○○是說要去找朋友
    ，伊並不知甲○○、饒德沐要去竊盜等語。
二、惟查，被害人周泰立所經營之堯富精密公司夜間無人居住，
    於90年10月14日夜間，確遭饒德沐、甲○○共同持金屬製可
    供兇器使用之螺絲起子、尖嘴夾、扳手，毀壞該公司建築物
    後門，入內竊取電腦三台、螢幕一台、光碟機三台、光碟對
    拷機一台、數位讀卡機USB介面二台、數位相機一台、雷射
    印表機一台、音響一台、硬碟二台、三D軟體一個、二D 軟
    體一個、數據機一台、空氣清淨機一台之事實，業據同案被
    告饒德沐、甲○○於警詢及原審偵審供承無訛，核與被害人
    周泰立於警詢及原審所指訴被竊之情節相符，並有被害人周
    泰立所出具之贓物認領保管收據在卷可稽，又本件被告帶路
    應知情甲○○等二人當時係要竊盜等情，亦據同案被告甲○
    ○於偵查中證稱：「只有一次係由乙○○帶路，是在鶯歌二
    甲一帶，那次對象是一家公司，有偷到電腦好幾部」（見91
    年度偵字第23174號偵查卷第115頁及背面），及於原審中明
    確供稱：「‧‧乙○○帶路的時候應該曉得我們要去偷東西
    ，我們偷到的東西，有部分是寄放在乙○○那邊交給他去賣
    」等語（見原審卷92年5月27日筆錄），即同案被告饒德沐
    於原審偵審中亦證稱：被告確有替他們二人帶路等情無訛，
    復參諸該次甲○○、饒德沐竊盜之時間係在夜間，則被告既
    欲幫甲○○帶路找朋友，何以結果並未確實替甲○○找到朋
    友即先行離去之理，足見被告所辯，顯係卸責之詞，不足採
    信。被告明知甲○○、饒德沐欲竊盜行為，因甲○○、饒德
    沐不熟悉路況，仍駕駛車輛引導甲○○、饒德沐前往，以利
    甲○○、饒德沐遂行竊盜犯行，其行為時具有幫助他人竊盜
    之犯意，至屬灼然，其犯行洵堪認定。
三、被告基於幫助甲○○、饒德沐共同以上揭毀壞門扇攜帶兇器
    方法竊取財物，核其所為，係犯刑法第30條第1項、第321
    條第1項第2款、第3款幫助共同毀壞門扇攜帶兇器竊盜罪，
    又被告係幫助他人犯罪，爰依刑法第30條第2項規定減輕其
    刑。
四、原審未就上揭證據予以詳查，遽就被告幫助竊盜行為部分為
    無罪之諭知，自有未合，公訴人執此提起上訴，為有理由，
    應由本院將原判決關於被告此部分撤銷改判。爰審酌被告品
    行、智識程度、犯罪動機、目的、手段、所生危害及犯罪後
    態度等一切情狀，量處有期徒刑五月，併諭知易科罰金之折
    算標準，以示懲戒。
五、公訴意旨另略以：被告基於幫助竊盜之犯意，自89年12月間
    起至91年12月初止，連續數十次駕車引導不熟悉當地路況之
    饒德沐、甲○○前往行竊，並先駕車自行離去，因認被告除
    上開有罪部分外又涉刑法第30條第1項、第320條第1項幫助
    竊盜罪嫌。惟查，本件公訴人雖指稱被告除上開有罪部分外
    尚連續數十次駕車引導饒德沐、甲○○前往實施竊盜犯行，
    然為被告乙○○所否認，而同案被告饒德沐於偵審中雖有時
    供稱被告曾多次帶路，然有時則稱被告僅帶路一次，且均未
    進一步指出被告所帶路者究竟係其與甲○○那一次竊盜犯行
    ，至甲○○雖於原審中供稱：被告除曾駕車引導渠等前往上
    開有罪部分之堯富精密公司竊盜外，尚於91年8月7日駕車引
    導前往台北縣樹林市○○路簡進華所經營之修車廠竊盜，及
    於91年3月間，前往臺北縣樹林市○○街60巷3號旁竊取自用
    小客車內汽車音響及CD，以及於91年10月3日前往臺北縣樹
    林市○○路○段101巷28 號旁竊取砂輪機、電鑽、平面砂輪
    機（前後總共四次），然其於之前92年1月17日偵查中則僅
    供稱：被告前後總共僅帶路二次，即「只有一次係由乙○○
    帶路，是在鶯歌二甲一帶，那次對象是一家公司，有偷到電
    腦好幾部」，「‧‧此外即是91年10月3日那次去樹林佳園
    路三段101巷28號那次偷了電鑽、砂鍋機等物」等語（見91
    年度偵字第23174號偵查卷第115頁及背面、第116頁背面）
    ，按一般人距離作案時間較近者，所供衡情較正確，故應以
    甲○○於偵查中所供即被告總共係帶路二次為可信，是則公
    訴人於起訴書載稱被告曾數十次駕車引導，已失所據，而同
    案被告饒德沐、甲○○所為供述，僅其中堯富精密公司部分
    經證明確與事實相符，其餘於91年10月3日至臺北縣樹林市
    ○○路○段101巷28號旁竊取部分，則無積極證據足以證明
    饒德沐、甲○○確有該部分犯罪行為，是則公訴人認被告數
    十次幫助犯罪行為，除上揭有罪認定部分外，其餘部分尚屬
    不能證明，惟因依公訴意旨認與上揭有罪部分具有裁判上一
    罪之關係，故不另為無罪之諭知。
六、被害人周泰立及同案被告甲○○、饒德沐於警詢、偵查中所
    為之陳述，及被害人周泰立所出具之贓物認領保管收據，雖
    屬被告以外之人於審判外之言詞或書面陳述，然被告於本院
    調查證據時，知有刑事訴訟法第159條第1項不得為證據之情
    形，而未於言詞辯論終結前聲明異議，依刑事訴訟法第159
    條之5第2項規定，自得作為證據，附此敘明。
據上論斷，應依刑事訴訟法第369條第1項前段、第364條、第299
條第1項前段、刑法第30條、第321條第1項第2款、第3款、第41
條第一項、罰金罰鍰提標準條例第2條判決如主文。
本案經檢察官田炳麟到庭執行職務。
中　　華　　民　　國　　94　　年　　3 　　月　　11　　日
　　　　　　　　　刑事第十三庭  審判長法　官  劉  景  星
　　　　　　　　　　　　　　　　　　  法　官  陳  志  洋
　　　　　　　　　　　　　　　　　　  法　官  李  春  地
以上正本證明與原本無異。
不得上訴。
                                      書記官  吳  鎮  鑫
中　　華　　民　　國　　94　　年　　3 　　月　　11　　日
附錄：本案論罪科刑法條全文
刑法第三十條：
幫助他人犯罪者為從犯。雖他人不知幫助者，亦同。
從犯之處罰，得按正犯之刑減輕之。
刑法第三百二十一條：
犯竊盜罪而有左列情形之一者，處六月以上、五年以下有期徒刑
：
一於夜間侵入住宅或有人居住之建築物、船艦或隱匿其內而犯之
二毀越門扇、牆垣或其他安全設備而犯之者。
三  攜帶兇器而犯之者。
四  結夥三人以上而犯之者。
五  乘火災、水災或其他災害之際而犯之者。
六  在車站或埠頭而犯之者。
前項之未遂犯罰之。
